臺灣新北地方法院行政訴訟判決
111年度交字第371號
原      告  張翠蓮  
訴訟代理人  蔡幸良  
被      告  新北市政府交通事件裁決處
                      設新北市○○區○○路○段000號2樓
代  表  人  李忠台    住同上
訴訟代理人  黃曉妍    律師
                      住臺北市○○區○○○路0段0號5樓之1
上列當事人間交通裁決事件，原告不服被告民國111年5月9日新
北裁催字第48-000000000號、第48-000000000號裁決，向本院提
起行政訴訟，本院判決如下:
　　主　文
一、原告之訴駁回。
二、訴訟費用新臺幣參佰元由原告負擔。
　　事實及理由
壹、程序方面:
一、原告不服被告所為道路交通管理處罰條例第8條裁決而提起
    撤銷訴訟，依行政訴訟法第273條之1，應適用交通裁決事件
    訴訟程序。本件因卷證資料已經明確，本院依同法第237條
    之7規定，不經言詞辯論，逕為判決。
二、原告委任其配偶蔡幸良為其訴訟代理人，並提出委任狀及身
    分證影本在卷可稽（見本院卷第13-14頁、第31頁），依行
    政訴訟法第49條第2項第4款規定，准為原告訴訟代理人。
貳、實體方面
一、爭訟事實概要：緣原告張翠蓮名下車牌號碼0000-00號自用
    小客車（下稱系爭汽車），分別於民國（下同）110年12月1
    1日11時10分及11時15分，行經國道1號北向10.5公里處、國
    道1號北向7.4公里處時，因有「行駛高速公路違規使用路肩
    」、「行駛高速公路違規使用路肩(於禁止變換車道處變換
    至主線車道)」之違規行為，經民眾於違規當日檢具影片向
    內政部警政署國道公路警察局第一公路警察大隊（下稱原舉
    發機關）檢舉，經原舉發機關審查後認定違規屬實，爰於11
    1年1月13日填製國道警交字第000000000號、第000000000號
    舉發違反道路交通管理事件通知單予以舉發，記載應到案日
    期為111年2月27日前，案件於舉發同日移送被告，並於111
    年1月18日合法送達於原告，原告於111年1月28日提出申訴
    ，案經原舉發機關查明陳述情節及違規當時情形，
　　被告嗣於111年5月9日依前開查證之結果，認有上開違規行
    為，爰依道路交通處罰條例(下稱處罰條例)第33條第1項第9
    款規定，第63條第1項第1款及違反道路交通管理事件統一裁
    罰基準及處理細則等規定，製開新北裁催字第48-000000000
    號、第48-000000000號違反道路交通管理事件裁決書，均裁
    處「罰鍰新臺幣（下同）4,000元整，並記違規點數1點」，
    裁決書於111年5月11日合法送達原告。原告不服，提起本件
    行政訴訟。
二、原告起訴主張及聲明：
㈠、原告主張要旨:
    民張翠蓮於民國110年12月11日搭乘0000-00車輛（由配偶蔡
    幸良駕駛)行經國道一號北向10.5公里至北向7.1公里處，遭
    後面車輛舉發違規行駛，並經國道公路警察局汐止分隊在此
    短距離僅3.4公里5分内開立000000000、000000000、ZAA000
    000○張罰單，其中000000000罰單民認罰並已繳納完成，另
    二張罰單民無法接受並向新北市政府交通裁決處申訴，但依
    舊無法取消罰單，因此向貴院申請公正之裁判，申訴理由如
    下：
⑴、000000000罰單說明：國道一號北向10.5公里係國道3號南向
    轉接國道一號北向之交接處，民之車輛由支線要轉入國道一
    號主線道時，遭國道一號上檢舉人之車輛一再閃燈按喇叭示
    警並不禮讓，民之車輛若強行切入主線必生事端，此時發現
    該車之前一部車（車號0000000，見附件1)之前端有空隙可
    以切入主線道，因此加速超越該車切入主線道，而該入口處
    公局僅劃有約30公尺寬幅虛線供加速之用，民之車輛在此短
    距内當然會有壓線或越線之情形，但也只是右側之前後輪在
    2-3秒内輾壓路肩之情形（見附件2)，並非故意違規使用肩
    ，而遭開罰單當然不服，因此提出裁判。
⑵、000000000罰單說明：本人車輛是在國一北向9公里至7.8處，
    参開放使用時段内行駛路肩（見附件5)，並依照60公里速限
    行駛、中間亦無變換至主車道之行為（期間只有跟在本車後
    面的舉發人車輛一再閃燈按喇叭示警，不知是何意思，該車
    輛在五堵下交流道）本車一直到國一北向7.8公里「路肩通
    行終點」標示處（見附件6、7、8)，才開回主車道，而高速
    公路警察局汐止分隊以「行駛高速路違規使用路肩^(於禁止
    變換車道處變換至主線道）」的理由開立罰單（見附件4)，
    而新北市政府交通裁決處也以「行駛高速路違規使用路肩」
    做成裁決（見附件9)，本人更無法接受因此請求貴院公正裁
    判。
㈡聲明、⑴撤銷原處分。⑵訴訟費用由被告負擔。
三、被告答辯及聲明：
㈠、答辯要旨：
⑴、就第48-000000000處分部分:
①、按處罰條例第33條第1項第9款規定：「汽車行駛於高速公路
    、快速公路或設站管制之道路，不遵使用限制、禁止、行車
    管制及管理事項之管制規則而有下列行為者，處汽車駕駛人
    新臺幣3,000元以上6,000元以下罰鍰：...九、未依規定使
    用路肩。」
②、次按高速公路及快速公路交通管制規則(下稱公路管制規則)
    第9條第1項第2款及第19條第3項分別規定：「汽車行駛高速
    公路及快速公路，不得有下列行為：...二、在路肩上行駛
    ，或利用路肩超越前車。」、「為維護高速公路及快速公路
    交通安全與暢通，高速公路及快速公路管理機關或警察機關
    於必要時，得發布命令，指定時段於高速公路及快速公路特
    定匝道或路段之車道、路肩，禁止、限制或開放車輛通行。
    」
③、復按道路交通標誌標線號誌設置規則(下稱設置規則)第183條
    定有明文:「路面邊線，用以指示路肩或路面外側邊緣之界
    線。其線型為白實線，線寬為十五公分，整段設置。但交岔
    路口及劃設有禁止停車線、禁止臨時停車線處或地面有人行
    道之路段得免設之。」
④、高速公路路肩主要目的係提供緊急避難、救援車輛通行及主
    線車流安全側向淨距等，除道路主管機關公告開放外，一般
    正常情況僅供緊急使用，不得行駛於上。經查本件檢舉影像
    (附件一「IMG_1015.MOV」)，於影像畫面時間11:10:54至11
    :11:00處，清晰可見路面出現路面邊線，參考上開設置規則
    第183條規定，該標線係用以指示路肩或路面外側邊緣之界
    線，故可知於該標線最外側區域已屬路肩範圍，又參考國道
    實施開放路肩措施路段及時段一覽表(附件二)，系爭路段及
    時間均無開放路肩行駛，然於11:10:54至11:11:00，原告駕
    駛系爭汽車行駛於路肩，利用路肩超越前車後再向左返回車
    道，上情與原告起訴狀中所述:「…此時發現一部該車之前一
    部車(車號0000000)之前端有空隙可以切入主線道，因此加
    速超越該車切入主線道…民之車輛在此短短距離當然會有壓
    線或越線情形…。」等語相符，是核其行為確有「行駛高速
    公路違規使用路肩」之違規屬實，自為處罰條例第33條第1
    項第9款規制範圍，被告據以作成第48-000000000號裁罰處
    分，並無違誤。
⑵、就第48-000000000號處分:
①、按處罰條例第33條第1項第9款規定：「汽車行駛於高速公路
    、快速公路或設站管制之道路，不遵使用限制、禁止、行車
    管制及管理事項之管制規則而有下列行為者，處汽車駕駛人
    新臺幣3,000元以上6,000元以下罰鍰：...九、未依規定使
    用路肩。」
②、次按管制規則第9條第1項第2款及第19條第3項分別規定：「
    汽車行駛高速公路及快速公路，不得有下列行為：...二、
    在路肩上行駛，或利用路肩超越前車。」、「為維護高速公
    路及快速公路交通安全與暢通，高速公路及快速公路管理機
    關或警察機關於必要時，得發布命令，指定時段於高速公路
    及快速公路特定匝道或路段之車道、路肩，禁止、限制或開
    放車輛通行。」
 ③、另按109年2月17日至111年3月2日修正前交通部高速公路局
     訂定之國道主線實施開放路肩作業規定:『開放路肩終點銜
     接出口減速車道(開放類型1):開放路肩終點上游500公尺(
     得視現場條件調整)範圍內往出口車流行駛，得銜接減速車
     道駛出，不得變換車道；非往出口之小車需於開放終點上
     游500公尺前(得視現場條件調整)變換至主線車道』及111年
     3月2日新修正交通部高速公路局訂定之國道主線實施開放
     路肩作業規定:「行駛路肩車輛於『路肩限行小車，禁止變
     換車道』標誌後限往出口車流行駛，得變換車道至減速車道
     或出口匝道駛出，不得變換至主線、爬坡道或輔助車道。
     」
 ④、經查，原舉發機關回復函就違規經過以:「查本案違規路段
     於北向7.8公里處設有『路肩限行小車禁止變換車道』告示牌
     ，並於北向8.3公里處設有『前方路肩通行禁止變換車道』之
     預告牌面，旨揭車輛由路肩變換至減速車道，再變換至主
     線外側車道行駛…。」等語說明(被證4)，檢視檢舉影像(附
     件一「IMG_1016.MOV」)，於畫面時間11:15:38至11:15:42
     ，原告駕駛系爭汽車行駛於路肩，路面逐漸出現穿越虛線
     ，於11:15:42至11:15:46，路側出現『路肩通行終點』之告
     示牌，原告顯示左側方向燈，向左變換車道至減速車道，
     依上開交通部高速公路局相關函釋，原告得於變換車道至
     減速車道或自出口匝道駛出，禁止再變換車道至主線車道
     ，然於11:15:57至11:16:02，原告顯示左側方向燈，以跨
     越槽化線之方式切入主線車道，核其行為確有「違規使用
     路肩」之違規屬實，被告據此作成第48-000000000號處分
     ，亦無違誤。
⑶、再者，原告既為合法領有汽車牌照之人，有汽車車籍查詢資
    料（被證7）為憑，且原告為具有正常智識程度之成年人，
    其對上述規定應知之甚詳，並應確實遵守。是原告前揭所述
    ，無非單方所執之詞，委無足取。綜上所述，被告依法裁處
    ，應無違誤。原告之訴為無理由，陳請判決如答辯聲明所載
    ，以維法紀。
㈡、聲明：⑴原告之訴駁回。⑵訴訟費用由原告負擔。　
四、爭點事項:
㈠、000000000罰單部分：
　　原告主張當時若強行切入主線必生事端，只是右側之前後輪
    在2-3秒内輾壓路肩之情形，並非故意違規使用路肩，應撤
    銷原處分，其理由是否可採？
㈡、000000000罰單部分：
　　原告主張其依照60公里速限行駛、中間亦無變換至主車道之
    行為，一直到國一北向7.8公里「路肩通行終點」標示處，
    才開回主車道，原處分是否適法有據?
五、本院之判斷
㈠、上開事實，除爭點事項外，其餘事實業為原告於起訴狀所不
    爭執，並有民眾檢舉資料、國道警交字第000000000號、第0
    00000000號舉發違反道路交通管理事件通知單、案件移送紀
    錄及送達資料、原告申訴書、內政部警政署國道公路警察局
    第一公路警察大隊111年3月18日國道警一交字第1111701395
    號函採證照片、新北裁催字第48-000000000號、第48-00000
    0000號違反道路交通管理事件裁決書及送達證書、內政部警
    政署國道公路警察局第一公路警察大隊111年6月28日國道警
    一交字第1110404300號函、道路交通事故現場圖、汽車車籍
    查詢資料、採證光碟等資料（見本院卷第77頁至第117頁及
    密件）附卷可憑，此部分事實應堪認定。
㈡、本件應適用之相關法令：
⑴、道路交通標誌標線號誌設置規則(下稱設置規則)第183條定有
    明文:「路面邊線，用以指示路肩或路面外側邊緣之界線。
    其線型為白實線，線寬為十五公分，整段設置。但交岔路口
    及劃設有禁止停車線、禁止臨時停車線處或地面有人行道之
    路段得免設之。」
⑵、高速公路及快速公路交通管制規則第2條第1項第17款：「本
    規則所用名詞，釋義如下：十七、路肩︰指設於車道之外側
    ，路面邊線與護欄或邊溝間之部分。」。
⑶、高速公路及快速公路交通管制規則第8條：「汽車行駛高速公
    路及快速公路，其車道之使用，除因交通事故及道路施工依
    臨時或可移動標誌指示或交通勤務警察指揮外，應依設置之
    交通標誌、標線或號誌之規定。」
⑷、高速公路及快速公路交通管制規則第9條第1項第2款：「汽車
    行駛高速公路及快速公路，不得有下列行為：二、在路肩上
    行駛，或利用路肩超越前車。」　　
⑸、道路交通安全規則第105條：「汽車行駛於高速公路、快速道
    路或設站管制之道路，應遵守其管制之規定。」
⑹、道路交通管理處罰條例第4條第2項：「駕駛人駕駛車輛、大
    眾捷運系統車輛或行人在道路上，應遵守道路交通標誌、標
    線、號誌之指示、警告、禁制規定，並服從執行交通勤務之
    警察或依法令執行指揮交通及交通稽查任務人員之指揮。」
⑺、道路交通管理處罰條例第33條第1項第9款：「汽車行駛於高
    速公路、快速公路或設站管制之道路，不遵使用限制、禁止
    、行車管制及管理事項之管制規則而有下列行為者，處汽車
    駕駛人新臺幣3,000元以上6,000元以下罰鍰：九、未依規定
    使用路肩。」
⑻、道路交通管理處罰條例第63條第1項第1款：「汽車駕駛人有
    下列各款所列條款之一者，除依原條款處罰鍰外，並予記點
    ：一、有第33條第1項、第2項、第38條第1項、第40條、第4
    5條、第47條第1款至第3款、第48條、第49條或第60條第2項
    第1款、第2款情形之一者，各記違規點數1點。」。
⑼、行政罰法第7條第1項：「違反行政法上義務之行為非出於故
    意或過失者，不予處罰。」。
⑽、按109年2月17日至111年3月2日修正前交通部高速公路局訂定
    之國道主線實施開放路肩作業規定:『開放路肩終點銜接出口
    減速車道(開放類型1):開放路肩終點上游500公尺(得視現場
    條件調整)範圍內往出口車流行駛，得銜接減速車道駛出，
    不得變換車道；非往出口之小車需於開放終點上游500公尺
    前(得視現場條件調整)變換至主線車道』及111年3月2日新修
    正交通部高速公路局訂定之國道主線實施開放路肩作業規定
    :「行駛路肩車輛於『路肩限行小車，禁止變換車道』標誌後
    限往出口車流行駛，得變換車道至減速車道或出口匝道駛出
    ，不得變換至主線、爬坡道或輔助車道。」
⑾、按「本細則依道路交通管理處罰條例第92條第4項規定訂定之
    。」、「處理違反道路交通管理事件之程序及統一裁罰基準
    ，依本細則之規定辦理。前項統一裁罰基準，如附件違反道
    路交通管理事件統一裁罰基準表。」，違反道路交通管理事
    件統一裁罰基準及處理細則第1條、第2條第1項、第2項分別
    亦有明定，是違反道路交通管理事件統一裁罰基準及處理細
    則即係基於法律之授權所訂定，而該處理違反道路交通管理
    事件之統一裁罰基準（即「違反道路交通管理事件統一裁罰
    基準表」）已考量「違反事件」、「法條依據」、「法定罰
    鍰額度或其他處罰」、「違規車種類別或違規情節」、「期
    限內繳納或到案聽候裁決者」、「逾越應到案期限30日內，
    繳納罰鍰或到案聽候裁決者」、「逾越應到案期限30日以上
    60日以內，繳納罰鍰或到案聽候裁決者」、「逾越應到案期
    限60日以上，繳納罰鍰或逕行裁決處罰者」等因素，作為裁
    量之標準，並未違反授權之目的及裁量權之本質，是其不僅
    直接對外發生效力，且被告亦應受其拘束而適用之。　
㈢、第48-000000000處分部分:
⑴、按高速公路路肩主要目的係提供緊急避難、救援車輛通行及
    主線車流安全側向淨距等，除道路主管機關公告開放外，一
    般正常情況僅供緊急使用，不得行駛於上。依採證照片所示
    （見本院卷第101頁下方照片），於畫面時間11:10:56處，
    清晰可見路面出現路面邊線，參考上開設置規則第183條規
    定，該標線係用以指示路肩或路面外側邊緣之界線，故可知
    於予該標線最外側區域已屬路肩範圍，並有道路交通事故現
    場圖可參（見本院卷第111頁），又參考國道實施開放路肩
    措施路段及時段一覽表(附件二)，系爭路段及時間均無開放
    路肩行駛，原告駕駛系爭汽車行駛於路肩，利用路肩超越前
    車後再向左返回車道，上情與原告起訴狀中所述:「…此時發
    現一部該車之前一部車(車號0000000)之前端有空隙可以切
    入主線道，因此加速超越該車切入主線道…民之車輛在此短
    短距離當然會有壓線或越線情形…。」等語相符，是核其行
    為確有「行駛高速公路違規使用路肩」之違規屬實，自為處
    罰條例第33條第1項第9款規制範圍，被告據以作成第48-000
    000000號裁罰處分，並無違誤。
⑵、又依上開行政罰法第7條第1項規定，違反行政法上義務之行
    為，無論出於故意或過失者，均應予處罰。而所稱「故意」
    係指對於違反行政法上義務之構成要件事實，明知並有意使
    其發生，或預見其發生而其發生不違背其本意。所謂「過失
    」係指對於違反行政法上義務之構成要件事實之發生，按其
    情節應注意、能注意而不注意，或雖預見其能發生而確信其
    不發生而言。原告主張只是右側之前後輪在2-3秒内輾壓路
    肩之情形，並非故意違規使用路肩，然亦無法解免其應注意
    、能注意而不注意之過失責任，而構成免罰事由。
㈣、48-000000000處分部分：
    依內政部警政署國道公路警察局第一公路警察大隊111年3月
    18日國道警一交字第1111701395號函覆略以：「查本案違規
    路段於北向7.8公里處設有『路肩限行小車禁止變換車道』告
    示牌，並於北向8.3公里處設有『前方路肩通行禁止變換車道
    』之預告牌面，旨揭車輛由路肩變換至減速車道，再變換至
    主線外側車道行駛…。」等語（見本院卷第97-100頁），核
    與採證照片所示（見本院卷第102頁），於畫面時間11:15:5
    8處，原告駕駛系爭汽車行駛於路肩，路面逐漸出現穿越虛
    線，原告顯示左側方向燈，向左變換車道至減速車道，依上
    開交通部高速公路局訂定之國道主線實施開放路肩作業規定
    ，非往出口小車須於開放路肩終點上游500m前（得視現場條
    件調整）變換至主線車道，原告得於變換車道至減速車道或
    自出口匝道駛出，禁止再變換車道至主線車道，然原告顯示
    左側方向燈，以跨越槽化線之方式切入主線車道，核其行為
    確有「違規使用路肩」之違規屬實，並有道路交通事故現場
    圖可參（見本院卷第113頁），被告據此作成第48-00000000
    0號處分，並無違誤。原告主張其依照60公里速限行駛、中
    間亦無變換至主車道之行為，一直到國一北向7.8公里「路
    肩通行終點」標示處，才開回主車道，顯不合上開規定。
㈤、本案違規均違犯處罰條例第33條第1項第9款規定，違規時間
    相隔僅略5分鐘，然其違規地點分別位「國道1號北向10.5公
    里」及「國道1號北向7.4公里」，兩地點間有汐止交流道匝
    道出口相隔（見本院卷第123頁），堪認已行駛經過一路口
    ，予以連續舉發並未違旨揭規定。原告既為合法領有汽車牌
    照之人，有汽車車籍查詢資料（見本院卷第115頁）為憑，
    且原告為具有正常智識程度之成年人，其對上述規定應知之
    甚詳，並應確實遵守。是原告前揭所述，無非單方所執之詞
    ，委無足取。
六、本件判決基礎已臻明確，兩造其於攻擊防禦方法及訴訟資料
    ，經本院審核後，或與本案爭點無涉，或對於本件判決結果
    不生影響，爰無庸一一再加以論述，爰併敘明。
七、結論：原處分並無違誤，原告訴請撤銷為無理由，應予駁回
    。本件第一審裁判費為300元，應由原告負擔。
八、依行政訴訟法第195條第1項後段、第236條、第98條第1項前
    段、第237條之8第1項、第237條之9第1項，判決如主文。
中　　華　　民　　國　　111 　年　　11　　月　　16　　日
　　　　　　　　　行政訴訟庭 法  官　陳伯厚
一、上為正本係照原本作成。
二、如不服本判決，應於判決送達後20日內，向本院提出上訴狀
    並表明上訴理由（原判決所違背之法令及其具體內容或依訴
    訟資料可認為原判決有違背法令的具體事實），其未載明上
    訴理由者，應於提出上訴後 20 日內向本院補提理由書（上
    訴狀及上訴理由書均須按他造人數附繕本，如未按期補提上
    訴理由書，則逕予駁回上訴），並應繳納上訴裁判費新臺幣
    750 元。　　　　　
                             書記官  陳柔吟　　　
中　　華　　民　　國　　111 　年　　11　　月　　17　　日